【裁判字號】    95,交簡上,46
【裁判日期】    950929
【裁判案由】    過失傷害
【裁判全文】
臺灣板橋地方法院刑事判決            95年度交簡上字第46號
上  訴  人
即  被  告  乙○○
選任辯護人  劉添錫律師
上列上訴人即被告因過失傷害案件，不服本院94年度交簡字第11
41號，中華民國95年3 月9 日所為第一審簡易判決（聲請簡易判
決處刑案號：94年度偵字第15041 號、第15810 號），提起上訴
，本院管轄第二審之合議庭裁定依簡式審判程序審理，本院判決
如下：
    主  文
上訴駁回。
乙○○緩刑貳年。
    事  實
一、乙○○平日以駕駛計程車運送客人為業，為從事業務之人。
    其於民國93年11月22日下午6 時許，駕駛車號907 －ML號營
    業小客車，沿臺北縣板橋市○○街由東往西方向行駛，於同
    日下午6 時5 分許，行經臺北縣板橋市○○街與新生街23巷
    交岔路口時，原應注意車前狀況，隨時採取必要之安全措施
    ，而依當時天候雨、夜間有照明、路面濕潤無缺陷、無障礙
    物、視距良好，依乙○○之智識程度，並無不能注意之情事
    ，竟疏未注意車前狀況，貿然穿越上開交岔路口，適有丙○
    ○騎乘腳踏車，自臺北縣板橋市○○街23巷由南往北行駛，
    行經上開無號誌設置之交岔路口時，亦疏未注意車輛行至無
    號誌之交岔路口，支線道車應暫停讓幹線道車先行，乙○○
    駕駛之907 －ML號營業小客車因此撞擊丙○○騎乘之腳踏車
    ，致丙○○受有頭部外傷併腦挫傷及左側硬膜下出血之傷害
    。乙○○於肇事後，主動報警處理，並在有偵查犯罪職權之
    公務員知悉其犯罪事實前，向前來處理之臺北縣政府警察局
    海山分局交通分隊員警自承上情並接受裁判。
二、案經丙○○之母甲○○告訴臺北縣政府警察局海山分局報告
    臺灣板橋地方法院檢察署檢察官偵查後聲請以簡易判決處刑
    。
    理  由
一、訊據被告乙○○對於上揭犯罪事實均坦承不諱，核與被害人
    丙○○在警詢與偵查中證述之情節相符（見94年度偵字第15
    810 號偵查卷第25-28 頁、第54-56 頁）。況被害人丙○○
    因本件車禍事故致受有頭部外傷併腦挫傷及左側硬膜下出血
    之傷害等情，亦有卷附國防大學國防醫學院三軍總醫院附設
    民眾診療服務處93年12月17日診斷證明書、亞東紀念醫院93
    年12月27日乙種診斷證明書、三軍總醫院附設民眾診療服務
    處94年3 月12日與94年3 月13日之甲種診斷證明書與國防大
    學國防醫學院三軍總醫院附設民眾診療服務處95年1 月9 日
    診斷證明書等文件附卷可稽（見94年度偵字第15810 號偵查
    卷第40-41 頁、第65-66 頁、第68- 94-1頁、第98-104頁、
    本院94年度交簡字第1141號卷第26頁）。再按「汽車行駛時
    ，駕駛人應注意車前狀況，並隨時採取必要之安全措施」，
    道路交通安全規則第94條第3 項定有明文。本案被告所駕駛
    營業小客車與被害人丙○○所騎乘腳踏車之撞擊點，係在被
    告車輛之車頭前方小燈處，與被害人丙○○騎乘之腳踏車後
    輪右側軸心處，此有卷附照片可稽（見94年度偵字第15810
    號偵查卷第42-50 頁），顯然被告通過臺北縣板橋市○○街
    與新生街23巷交岔路口時，被害人丙○○騎乘腳踏車已經來
    到被告車輛之前方，而當時天候雨、夜間有照明、路面濕潤
    無缺陷、無障礙物、視距良好，此有臺北縣政府警察局海山
    分局交通隊製作之道路交通事故現場圖、道路交通事故調查
    報告表(一)、(二)等文件在卷足憑（見94年度偵字第15810 號偵
    查卷第31-34 頁），即被告並無不能注意之情事，惟被告竟
    疏未注意車前狀況，隨時採取必要之安全措施，即貿然通過
    上開交岔路口，因此與丙○○騎乘之腳踏車發生碰撞，致丙
    ○○受有如前所述之傷害，足認被告之駕駛行為自有過失，
    且其過失與丙○○所受之傷害間，有相當因果關係甚明，臺
    灣省臺北縣區車輛行車事故鑑定委員會北縣鑑字第940063號
    鑑定意見書及臺灣省車輛行車事故覆議鑑定委員會94年11月
    7 日府覆議字第940100724 號函亦同此見解（見94年度偵字
    第15041 號偵查卷第33頁、第34頁、第50頁）。又丙○○騎
    乘腳踏車通過上開交岔路口時，雖亦疏未注意車輛行至無號
    誌之交岔路口時，支線道車應暫停讓幹線道車先行，其對於
    車禍之發生亦有過失，惟此僅係本院量刑時之參考，及被害
    人請求民事損害賠償時有無過失相抵之問題而已，不得以被
    害人亦有過失為由，即逕解免被告之過失罪責。事證明確，
    被告犯行堪以認定，應予依法論科。
二、核被告所為，係犯刑法第284 條第2 項前段之業務過失傷害
    罪。查被告於肇事後即主動報警處理，並在有偵查犯罪職權
    之公務員知悉其犯罪事實前，向前來處理之臺北縣政府警察
    局海山分局交通分隊員警自承上情並接受裁判一節，業據被
    告陳述明確，並有臺北縣政府警察局道路交通事故肇事人自
    首情形紀錄表一紙在卷可佐（見94年度偵字第15810 號偵查
    卷第37頁），又被告雖在警詢、偵查與原審中迭次辯稱其對
    於本件車禍事故之發生並無過失云云，惟按刑法第62條所謂
    自首，只以犯人在犯罪未發覺之前，向該管公務員申告犯罪
    事實，而受裁判為已足，並不以使用自首字眼為必要。再刑
    事訴訟採職權主義，不能期待被告自己證明其自己犯罪，因
    之，自首者於自首後，縱又為與自首時不相一致之陳述，甚
    至否認犯罪，仍不能動搖其自首效力，此有最高法院88年度
    臺上字第877 號判決、73年度臺上字第629 號判決均可資參
    照，被告既於肇事後，主動報警處理，並在員警到場時自承
    為車禍當事人，且接受裁判，為有利於被告之認定，仍應認
    為被告合乎自首要件。復按「行為後法律有變更者，適用行
    為時之法律；但行為後之法律有利於行為人者，適用最有利
    於行為人之法律」，刑法第2 條第1 項定有明文，被告於犯
    上開過失傷害罪時之刑法第62條係規定：「對於未發覺之罪
    自首而接受裁判者，減輕其刑。但有特別規定者，依其規定
    」，惟95年7 月1 日修正公布施行之刑法第62條則規定：「
    對於未發覺之罪自首而接受裁判者，『得』減輕其刑。但有
    特別規定者，依其規定」，比較修正前後有關自首之規定，
    以95年7 月1 日修正公布施行前之規定，較有利於被告，則
    應依刑法第2 條第1 項前段，適用修正前刑法第62條前段之
    規定減輕其刑。原審以被告罪證明確，適用刑事訴訟法第44
    9 條第1 項、第3 項，刑法第284 條第2 項前段、修正前第
    62條前段、修正前第41條第1 項前段，修正前罰金罰鍰提高
    標準條例第1 條前段、第2 條之規定，並審酌被告在原審虛
    詞掩飾犯行，又未與被害人達成和解，賠償被害人所受損失
    ，且被害人所受傷勢不輕，惟被告素行尚稱良好，且被害人
    對車禍之發生亦有過失等一切情狀，量處被告有期徒刑三月
    ，並諭知如易科罰金，以300 元銀元折算一日（查被告行為
    後，刑法已於94年2 月2 日修正公布，並於95年7 月1 日施
    行，茲比較新舊法，依被告於行為時之刑法第41條第1 項前
    段規定：「犯最重本刑為五年以下有期徒刑以下之刑之罪，
    而受六個月以下有期徒刑或拘役之宣告，因身體、教育、職
    業、家庭之關係或其他正當事由，執行顯有困難者，得以1
    元以上3 元以下折算一日，易科罰金。」而行為時之易科罰
    金之折算標準，修正前罰金罰鍰提高標準條例第2 條前段＜
    現已刪除＞規定，就其原定數額提高為100 倍折算一日，則
    本件被告行為時之易科罰金折算標準，應以銀行100 元以上
    300 元以下折算一日，如折算為新臺幣後，應以新臺幣300
    元以上900 元以下折算一日。惟刑法修正後第41條第1 項前
    段規定：「犯最重本刑為五年以下有期徒刑以下之刑之罪，
    而受6 個月以下有期徒刑或拘役之宣告者，得以新臺幣1 千
    元、2 千元或3 千元折算一日，易科罰金。」比較修正前後
    之易科罰金折算標準，以修正前之規定較有利於行為人之被
    告，依修正後刑法第2 條第1 項前段規定，應適用修正前刑
    法第41條第1 項前段之規定，定其易科罰金之折算標準），
    本院經核原審判決之認事用法，核無不合，量刑亦屬妥適，
    並無明顯違反比例原則輕重失衡之情事。上訴人即被告提起
    上訴，執以指摘原判決違法不當，求予撤銷改判為無罪，為
    無理由，應予駁回。
三、復按被告於行為後，刑法於94年2 月2 日修正公布，95年7
    月1 日施行，有關緩刑之規定，犯罪在新法施行前，新法施
    行後裁判，緩刑之宣告，應適用新法第74條之規定，有最高
    法院95年度第8 次刑事庭會議紀錄可考。又本院合議庭審酌
    被告在提起上訴後，業已坦承全部犯行，且經本院協調被告
    、辯護人與告訴人即丙○○之母甲○○有關和解賠償事宜，
    被告願意給付告訴人新臺幣（下同）二十萬元，被告並已於
    95年6 月15日當庭給付告訴人五萬元，就餘款十五萬元之部
    分，被告願意自95年7 月間起以匯款之方式，按月匯款一萬
    元至告訴人之郵局帳戶等情，亦有本院調解筆錄在卷足憑（
    見本院卷），足徵被告確已與告訴人達成和解，而告訴人亦
    到庭陳稱其與其女丙○○均願意原諒被告等情，且被告前未
    曾受有期徒刑以上刑之宣告，因一時失慮，偶罹刑典，歷此
    偵審程序及罪刑之宣告後，應知警惕而無再犯之虞，因認所
    宣告之刑以暫不執行其刑為適當，揆諸上開說明，爰依修正
    後刑法第74條第1 項第1 款規定，宣告緩刑二年，以勵自新
    。
四、另依修正後刑法第2 條第1 項規定，以適用行為時法為原則
    ，惟如裁判時法有利於行為人，則例外的適用裁判時法。即
    修正後之規定係以適用行為時法為原則，因此原判決雖未及
    比較適用，然被告上訴本院合議庭後，經比較新舊法，行為
    後之法律並非較有利於行為人，仍應適用行為時法，則原判
    決適用行為時法即無不當，自不構成撤銷之事由，併此指明
    。
五、末按「除被告所犯為死刑、無期徒刑、最輕本刑為三年以上
    有期徒刑之罪或高等法院管轄第一審案件者外，於前條第一
    項程序進行中，被告先就被訴事實為有罪之陳述時，審判長
    得告知被告簡式審判程序之旨，並聽取當事人、代理人、辯
    護人及輔佐人之意見後，裁定進行簡式審判程序。」，刑事
    訴訟法第273 條之1 第1 項定有明文。查本件被告所犯上開
    業務過失傷害罪，並非最輕本刑為三年以上有期徒刑之罪，
    且被告於本院95年6 月15日準備程序與95年9 月12日審判程
    序進行中，復就被訴之事實為有罪之陳述，經告知被告簡式
    審判程序之旨，被告、辯護人及公訴人對於本件改依簡式審
    判程序審理亦均表示無意見，是本院即依刑事訴訟法第455
    條之1 第3 項準用同法第364 條及前揭同法第273 條之1 第
    1 項之規定，裁定本件進行簡式審判程序，末此敘明。
據上論斷，應依刑事訴訟法第455 條之1 第1 項、第3 項、第36
4 條、第273 條之1 第1 項、第368 條，刑法第74條第1 項第1
款，判決如主文。
本案經檢察官王聖涵到庭執行職務。
中    華    民    國    95    年    9     月    29    日
              刑事第十九庭  審判長法  官  許必奇
                                  法  官  曾正耀
                                  法  官  陳明偉
不得上訴。
                                  書記官  金和國
中    華    民    國    95    年    9     月    29    日
附錄：
中華民國刑法第284條：
因過失傷害人者，處 6 月以下有期徒刑、拘役或 5 百元以下罰
金，致重傷者，處1 年以下有期徒刑、拘役或5 百元以下罰金。
從事業務之人，因業務上之過失傷害人者，處 1 年以下有期徒刑
、拘役或1 千元以下罰金，致重傷者，處3 年以下有期徒刑、拘
役或2 千元以下罰金。


司法院資訊處製作；財團法人民間司法改革基金會備份。
